臺灣高雄地方法院刑事判決　　　　　 100年度審易字第3882號
公　訴　人　臺灣高雄地方法院檢察署檢察官
被　　　告　林和正
上列被告因竊盜案件，經檢察官提起公訴（100年度偵字第28183
號），本院依簡式審判程序審理，判決如下：
    主  文
林和正犯攜帶兇器毀壞安全設備侵入有人居住之建築物竊盜罪，
累犯，處有期徒刑壹年。
    事  實
一、林和正前因竊盜案件，經本院以97年度審簡字第3924號判決
    處有期徒刑4月確定；復因竊盜等案件，經臺灣屏東地方法
    院（下稱屏東地院）以97年度易字第838號判決處有期徒刑7
    月、5月、7月、7月、8月，應執行有期徒刑2年6月確定，前
    揭數罪嗣經屏東地院以97年度聲字第1572號裁定應執行有期
    徒刑2年9月確定，於民國99年11月2日假釋出監付保護管束
    ，甫於100年3月14日保護管束期滿未經撤銷視為執行完畢。
    詎其猶不知悔改，復意圖為自己不法所有之竊盜犯意，於10
    0年8月11日上午5時12分許，騎乘車號AWO-679號重型機車至
    潘彤綺所經營位於高雄市苓雅區○○○路281號之「五十嵐
    飲料店」後，下車步行至該飲料店後方防火巷內，使用所攜
    帶客觀上可作為兇器使用之梅花扳手1支，將上開飲料店後
    門氣窗上之鐵窗及氣窗卸下，攀爬進入上開飲料店內，因發
    現店內裝設監視器，擔心犯行遭攝錄，遂由後門離開現場。
    嗣於同日上午5時30分許，變裝改穿長袖外套、戴口罩，再
    度持前揭之梅花扳手1支打開後門侵入上開飲料店，先徒手
    打開收銀機及收銀機下方櫃子，復持該店內所放置客觀上可
    作為兇器使用之螺絲起子1支將保險箱打開，共竊得現金新
    臺幣（下同）8萬5,231元，得手後將該螺絲起子1支留於該
    店內，並於離開現場後將前揭梅花板手1支丟棄於高雄市○
    ○路路旁。嗣潘彤綺報警，經警調閱上開飲料店內監視器及
    路口監視器側錄之畫面後，始循線查獲林和正，並扣得竊取
    花用所剩餘之5,000元（已歸還潘彤綺）。
二、案經高雄市政府警察局苓雅分局報告臺灣高雄地方法院檢察
    署檢察官偵查起訴。
    理  由
一、本件被告林和正所犯係死刑、無期徒刑、最輕本刑為3年以
    上有期徒刑以外之罪，其於準備程序就前揭被訴事實為有罪
    之陳述，經告知簡式審判程序之旨，並聽取其與公訴人之意
    見後，本院認無不得或不宜改依簡式審判程序進行之處，爰
    依刑事訴訟法第273條之1第1項規定，裁定本件進行簡式審
    判程序，合先敘明。
二、上開事實，業據被告於警詢、偵訊及本院審理時均坦承不諱
    ，核與證人即告訴人潘彤綺於警詢及偵訊時證述之情節一致
    ，並有扣押物品目錄表、贓物認領保管單各1份、贓證物照
    片1張、現場照片10張、現場監視器畫面翻拍照片30張、路
    口監視器畫面翻拍照片4張、車號AWO-679號重型機車車輛詳
    細資料報表1份（警卷第8頁、第10頁至第20頁）及現場監視
    器畫面光碟1片可佐，足認被告任意性自白與事實相符，應
    予信實。從而，被告上開加重竊盜犯行，事證明確，堪予認
    定，應依法論科。
三、按住宅原屬建築物之一種；然因刑法第321條第1項第1款將
    住宅與建築物為併列之規定，故二者之概念仍有予以區別必
    要。前者指人類日常住居生活作息之場所；後者指住宅以外
    上有屋面，周有門壁，足蔽風雨，供人出入，且定著於土地
    之工作物而言。又所謂有人居住之建築物，不以行竊時有人
    居住其內為必要，其居住人宿於樓上，或大樓管理員居住另
    室，而乘隙侵入其他房間行竊者，均不失為侵入有人居住之
    建築物行竊（最高法院69年台上字第3945號判例、82年度台
    上字第1809號判決可資參照）。查高雄市苓雅區○○○路
    281號為透天厝，1樓係用以經營「五十嵐飲料店」之店面，
    2樓以上則供一般住家使用，是該處1樓店面應非潘彤綺平日
    居住之「住宅」，而屬上揭判例意旨所指之有人居住之「建
    築物」無訛。次按刑法第321條第1項第3款之攜帶兇器竊盜
    罪，係以行為人攜帶兇器竊盜為其加重條件，此所謂兇器，
    其種類並無限制，凡客觀上足對人之生命、身體、安全構成
    威脅，具有危險性之兇器均屬之，且祇須行竊時攜帶此種具
    有危險性之兇器為已足，並不以攜帶之初有行兇之意圖為必
    要（最高法院79年臺上字第5253號判例足資參照）。查被告
    所有持以為本件竊盜犯行之梅花扳手1支及於店內取得之螺
    絲起子1支等物，雖未扣案，惟此等工具均係以金屬材質所
    製成，質地堅硬且有一定之長度以便施力，如持以揮打或攻
    擊他人，足以對人之生命、身體、安全構成威脅，應屬兇器
    至明。再按刑法第321條第1項第2款規定將「門扇」、「牆
    垣」、「其他安全設備」並列，而所謂「門扇」應專指門戶
    ，即分隔住宅或建築物內外之出入口大門而言；另「其他安
    全設備」，則指門扇、牆垣以外，依社會通常觀念足認為防
    盜之一切設備者，如門鎖、窗戶、房間門或通往陽臺之門即
    屬之。因本件被告係至上址飲料店後方防火巷內，使用所攜
    帶客觀上可作為兇器使用之梅花扳手1支，將上開飲料店後
    門氣窗上之鐵窗及氣窗卸下後，攀爬進入，符合毀壞安全設
    備之加重竊盜要件，亦堪明確。
四、又刑法第321 條第1 項所列各款為竊盜之加重條件，如犯竊
    盜罪兼具數款加重情形時，因竊盜行為祇有一個，仍祇成立
    一罪，不能認為法律競合或犯罪競合，但判決主文應將各種
    加重情形順序揭明，理由並應引用各款，俾相適應（最高法
    院69年台上字第3945號判例意旨參照），是被告上開竊盜犯
    行，兼具上開3款加重條件（即刑法第321條第1項第1款、第
    2款、第3款），仍應僅成立一罪。再按刑法第321條第1項第
    2 款之毀越門扇安全設備竊盜罪，關於「毀越」指毀損與踰
    越而言，毀越門扇或安全設備而入室行竊，其越入行為即屬
    侵入建築物，已結合於所犯加重竊盜之罪質中，無更行構成
    侵入建築物罪之理；而其中毀損門扇竊盜罪，乃同法第354
    條之毀損罪與普通竊盜罪之結合犯，上開毀損門扇安全設備
    ，係犯普通竊盜罪之加重情形，已結合於所犯加重竊盜之罪
    質中，自不能於論以加重竊盜罪外，更行論以毀損罪，最高
    法院27年上字第1887號判例、92年度台非字第6號判決意旨
    可資參照。是以，被告所為如事實欄所載無故侵入他人建築
    物及毀損鐵窗、氣窗之行為，均不另論罪，附此敘明之。故
    核被告所為，係犯刑法第321條第1項第3款、第2款、第1款
    之攜帶兇器、毀壞安全設備、侵入有人居住之建築物竊盜罪
    。又被告雖分別於上揭時間2次進入該飲料店，惟其係因100
    年8月11日上午5時12分許進入飲料店發覺有監視器後，先行
    離開，嗣經變裝而於同日上午5時30分許，再次進入該飲料
    店竊取財物，故其於密接時間至同一地點之行為，主觀上顯
    基於同一之竊盜犯意，且所侵害之法益同一，各行為之獨立
    性極為薄弱，依一般社會健全觀念，應視為數個舉動之接續
    施行，合為包括之一行為予以評價，較為適當，是被告上開
    竊盜行為，應論以接續犯，僅以一加重竊盜罪論處。另起訴
    書雖就被告上開犯行，未論及刑法第321條第1項第2款之加
    重條件部分，惟為起訴效力所及，本院自應併予審理之。又
    被告有上開事實欄所載有期徒刑之執行完畢紀錄等情，有臺
    灣高等法院被告前案紀錄表1份在卷可考，是其受有期徒刑
    執行完畢，5年內故意再犯本件有期徒刑以上之罪，為累犯
    ，應依刑法第47條第1項之規定，加重其刑。本院審酌被告
    因缺錢花用，竟趁夜間時分攜帶客觀上足為兇器使用之梅花
    扳手，以破壞鐵窗及氣窗之方式，恣意侵入上開告訴人所經
    營之飲料店內，並持店家所有之螺絲起子撬開保險箱，竊取
    告訴人營業後所結存之現金共計8萬5,231元，不僅破壞他人
    對財產權之支配，並危害社會治安，所為實有不該，另被告
    前於76年、80年、87年、95年及97年間已有多次竊盜前科，
    並經執行徒刑完畢出監，猶不思警惕之心，戒除犯罪之惡習
    ，再犯本件竊盜罪，素行顯然不佳，不宜輕縱，並考量犯後
    坦承犯行，態度尚可，暨兼衡被告犯罪動機、目的、年紀為
    39歲、高中肄業、家庭經濟狀況勉持及竊取剩餘之現金
    5,000 元已歸還予告訴人等一切情狀，爰量處如主文所示之
    刑，以資懲儆。至被告行竊時所使用之梅花扳手1支，為被
    告所有，惟其供陳於行竊完畢後，即隨意丟棄於高雄市○○
    路路旁，未經扣案；另螺絲起子1支，雖係供被告為本件加
    重竊盜犯行所用之物，然係被告於行竊地點拿取，非被告所
    有，亦據被告陳述明確（警卷第2頁背面、偵卷第12頁），
    是上開梅花扳手1支、螺絲起子1支，均不予宣告沒收，附此
    敘明。
據上論斷，應依刑事訴訟法第273條之1、第299條第1項前段，刑
法第321條第1項第1款、第2款、第3款、第47條第1項，判決如主
文。
本案經檢察官陳孟皇到庭執行職務。
中    華    民    國    100    年    12     月  29    日
                  刑事第十庭  法  官  林勳煜
以上正本證明與原本無異。
如不服本判決應於收受判決後10日內向本院提出上訴書狀，並應
敘述具體理由。其未敘述上訴理由者，應於上訴期間屆滿後20日
內向本院補提理由書(均須按他造當事人之人數附繕本)「切勿逕
送上級法院」。
中    華    民    國   100    年    12    月    29    日
                                 書記官  陳莉庭
附錄本件論罪科刑法條全文：
中華民國刑法第321條
（加重竊盜罪）
犯竊盜罪而有下列情形之一者，處 6 月以上、5 年以下有期徒
刑，得併科新臺幣 10 萬元以下罰金：
一、侵入住宅或有人居住之建築物、船艦或隱匿其內而犯之者。
二、毀越門扇、牆垣或其他安全設備而犯之者。
三、攜帶兇器而犯之者。
四、結夥三人以上而犯之者。
五、乘火災、水災或其他災害之際而犯之者。
六、在車站、埠頭、航空站或其他供水、陸、空公眾運輸之舟、
    車、航空機內而犯之者。
前項之未遂犯罰之。